臺灣高等法院臺南分院刑事判決　　　　　　九十年度上更(一)字第四六七號　　Ｃ
　　　上　訴　人
　　　即　被　告　甲　○　○
　　　選任辯護人　楊　勝　夫
右上訴人即被告因槍砲彈藥刀械管制條例案件，不服臺灣嘉義地方法院八十八年度訴
字第八一號中華民國八十八年三月十八日第一審判決（起訴案號：臺灣嘉義地方法院
檢察署八十八年度偵字第０六一六號），提起上訴，本院判決後，經最高法院發日更
審，本院判決如左：
      主      文
原判決關於持有改造玩具手槍及定執行刑部分撤銷。
甲○○無罪。
      理      由
一、公訴意旨略以：被告甲○○基於未經許可持有其他可發射子彈具有殺傷力玩具手
    槍之概括犯意，連續於八十四年元月某日、八十四年十二月某日、八十五年十二
    月某日，在嘉義市○○路金財神大樓四樓某家玩具店（已停業），分別以三千元
    、六千元、三千元之價格向一不詳姓名年約二十多歲之男子，購入均具有殺傷力
    之仿掌心雷玩具槍一枝（槍枝管制編號0000000000號，含一顆金屬空
    彈殼）、仿左輪玩具手槍一枝（槍枝管制編號0000000000號，含六顆
    金屬空彈殼）、仿四五玩具手槍一枝（槍枝管制編號0000000000號，
    含彈匣一個及二顆金屬空彈殼）後，攜回上開住處持有改造，嗣於八十八年一月
    八日下午五時許，為警在其上揭住處查獲並扣得上開三枝具有殺傷力之槍枝。案
    經嘉義縣警察局第二分局報請臺灣嘉義地方法院檢察署檢察官偵辦。因認被告涉
    有違反槍砲彈藥刀械管制條例第十一條第四項之持有改造玩具手槍罪嫌云云。
二、按犯罪事實應依證據認定之，無證據不得推定其犯罪事實；又被告之自白，不得
    作為有罪判決之唯一證據，仍應調查其他必要之證據，以察其是否與事實相符，
    刑事訴訟法第一百五十四條、第一百五十六條第二項分別定有明文。又認定犯罪
    事實須依證據，是否可信更須參酌各方面之情形，尤不能以推測理想之詞，以為
    科刑判決之基礙；被告之自白，雖為證據之一種，但必與事實相符者為限，若其
    自白顯有疑義，而審理事實之法院，就其職權調查之所得，仍未能證明其自白確
    與事實相符者，自不得據為認定犯罪事實唯一之基礎；被告雖自白犯罪事實，如
    果提出反證證明其自白非真正事實者，在審理事實之法院，自不得置而不問。最
    高法院二十年度上字第九五八號、十八年度上字第一０八七號、十九年度上字第
    一二二二號分別著有判例可資參照。
三、訊據上訴人即被告甲○○（下稱被告）堅決否認有何製造前開三支玩具槍犯行，
    於原審及本院辯稱：伊買的是玩具手槍，根本無法發射，且伊買時店家有提出資
    料，玩具手槍沒有殺傷力，又伊僅是曾在其前開住處以模型漆塗在該支仿掌心雷
    玩具槍的表面，及曾因該支仿左輪玩具手槍之輪子故障，有更換過，但都是玩具
    手槍無法發射，且伊雖曾在住處以扣案之電鑽鑽該支槍之槍管，但並無法貫通，
    因該電鑽只能鑿開二ｍｍ口徑，無法鑽如槍管那麼大的口徑等語。
    經查：
（一）被告固有於警訊、偵查、原審及本院時坦承有於右揭時地，持有右揭扣案玩具
      手槍不諱，而前開扣案之槍、彈雖經送鑑定結果，改造仿掌心雷玩具槍一枝（
      槍枝管制編號0000000000號），認係由仿德林吉手槍製造之金屬玩
      具手槍車通槍管內阻鐵改造而成，機械性能良好，可擊發適用子彈，認具殺傷
      力；改造仿左輪玩具手槍一枝（槍枝管制編號0000000000號），認
      係由仿ＳＭＩＴＨ＆ＷＥＳＳＯＮ廠轉輪手槍製造之金屬玩具手槍車通槍管內
      阻鐵改造而成，轉輪前端近槍管處以軸臂為圓心具一環形阻物且具車造痕跡（
      轉輪彈室原直徑約九MM，扣除阻鐵部份前端貫通處約五MM），機械性能良好，
      認可供發射直徑約五mm以下之金屬彈丸，認具殺傷力；改造仿四五玩具手槍一
      枝（槍枝管制編號0000000000號），認係由仿ＣＯＬＴ廠半自動手
      槍製造之金屬玩具手槍車通槍管內阻鐵改造而成，機械性能良好，可擊發適用
      子彈，認具殺傷力，送鑑改造玩具手槍子彈九顆，實均係玩具金屬空彈殼，此
      有內政部警政署刑事警察局八十八年一月二十一日刑鑑字第五四四八號鑑驗通
      知書乙紙在卷可稽（見偵查卷第十三頁）。
（二）惟上開槍枝，嗣經本院更審時再送請法務部調查局鑑定，其中改造仿左輪玩具
      手槍一枝（槍枝管制編號0000000000號）一把，經該局鑑定結果，
      認係形式由金屬材料製成之遊戲類槍械，其彈輪各彈室於近中央軸處有固定凸
      出物，可防堵彈頭通過，其上雖有鑽磨痕跡，然均未完成。又該槍機件不全，
      不能正常操作。顯見該槍並無殺傷力，有該局九一調科參字第０九一０００一
      ０四六０號鑑定通知書可憑（見本院九十一年一月十一日收文函件）。與上開
      第一次鑑定結果不一，且彈頭無法通過，自無殺傷力，則被告雖然持有，亦無
      從依違反槍砲彈藥刀械管制條例予以處罰。
（三）再查上開改造仿掌心雷玩具槍（槍枝管制編號0000000000號）一枝
      ，雖經該調查局鑑定亦認機械性能良好，惟查該局亦認係由合金材質製成之遊
      戲類槍枝，未發現經過改裝改造之情形等情；且上開改造仿四五玩具手槍一枝
      （槍枝管制編號0000000000號）之槍管雖經改造，機械性能良好，
      惟亦係金屬製造之遊戲類槍枝，其槍管彈膛適合０．四五子彈裝填，但槍管內
      徑僅約九．五ｍｍ，並非應有的十一．四三ｍｍ等情，有上開調查局鑑定通知
      書可據。上開槍枝其中改造仿四五玩具手槍一枝（槍枝管制編號000000
      0000號）之手槍撞針已斷掉，無法擊發（見本院九十一年二月十九日訊問
      筆錄暨勘驗筆錄），自非可認為具有殺傷力。又該改造仿掌心雷玩具槍（槍枝
      管制編號0000000000號）既未經改造，且經證人即華山玩具行之負
      責人乙○○到庭檢視陳明：該槍枝係伊於七十三年製作，槍管是六角形，是不
      能打一般子彈，不能旋轉，槍枝沒有改造，且無所謂六角形子彈，目的係讓它
      無法密合，所以威力就不大，子彈不是打出去的，如果是打ＢＢ彈是拋出去的
      ，且該槍是業經內政部警政署檢驗通過並非公告查禁酷似真槍之玩具槍，此有
      該署七十六年五月十二日七六警署保字第一九八七六號函及玩具行之申請書附
      於本院卷可據。則自亦難認該槍確具有殺傷力。上開二鑑定結果，因均僅就機
      械性能檢驗認其良好而己，既與並未具有殺傷力之事實不合，自亦均難資為不
      利被告之證據。
（四）又被告於八十五年六月份，亦於前開地點，以三千元之代價購買一枝九０玩具
      手槍（槍枝管制編號0000000000號）一枝之事實，業據被告於警訊
      時，即已供明（見警訊卷第四頁），而該九０玩具槍枝，併同右揭三枝具有殺
      傷力之槍枝，於八十八年一月八日下午五時許，為警查扣，此有扣押筆錄一紙
      為憑。惟該九０玩具槍經鑑定後，則認不具殺傷力等情，復有前揭內政部警政
      署刑事警察局八十八年一月二十一日刑鑑字第五四四八號鑑驗通知書乙紙在卷
      可稽。則如依公訴意旨所認，前揭具有殺傷力之玩具槍三枝均為被告所改造而
      成，依此堪認被告之改造槍枝之技術，應甚為精良，而被告既有心改造前揭三
      枝玩具槍成為具有殺傷力之槍枝，且改造之技術復如此精良，衡情自無將前開
      九０玩具槍不予一併改造成具有殺傷力槍枝之理，惟前揭九０玩具槍卻不具殺
      傷力，有如前述，則被告是否確有「改造」上開三枝玩具槍枝，亦足存疑。
（五）再觀警訊及偵查筆錄，被告就上開仿左輪玩具手槍（即槍枝管制編號0000
      000000號），雖供稱曾於八十五年三月間，因其轉輪故障，曾以電鑽鑽
      輪子的洞，想要修理，但無法修理好等語而已（見偵查卷第八頁），餘均堅決
      否認曾就其他槍枝為實質上改造行為。惟該槍嗣經調查局鑑定轉輪可防堵彈頭
      通過，並不具殺傷力，已如上述，並有鑑定通知書暨相片附卷可據。再就被告
      並非於改造槍枝時，當場為警查獲，如被告係為狡黠之徒，自可斷然否認有何
      就扣案槍枝為實質上修復之行為，因此，被告既已就其前開行為有所供述，堪
      信被告並非臨訟飾詞狡卸之徒，衡情被告如就其他槍枝有同樣之「修復」行為
      ，亦無為隱瞞之理，由此可見，被告即使曾就扣案槍枝為「修復」之行為，亦
      僅為該仿左輪玩具手槍而已，矧該槍枝之轉輪並無法射出子彈，已如上述，則
      其如何修復，自亦無殺傷力可言，自難論以被告改造玩具手槍之罪名。
（六）再被告若有意改造槍枝成具有殺力之玩具槍，衡情自亟需以改造之槍枝，供射
      擊之用，惟於前揭時地，經警併同扣案之九顆子彈，經鑑定結果，係為玩具金
      屬空彈殼，此有上開鑑定通知書附卷足按，顯見被告並無利用扣案之槍枝供作
      射擊之意圖，因此，尤難認定被告確有改造玩具手槍之動機，公訴意旨以扣得
      被告所有供其水電工所用之電鑽一具、固定器一座、固定鉗一支、鑿孔鑽頭五
      支、鑽頭固定器五支、鑽頭九支、絞牙鑽頭十四支、砂輪器十九支、螺絲起子
      頭五支、砂紙二張、六角板手一支等物，遽以認定被告有改造槍枝犯行，應有
      誤會。從而被告於警訊中、偵查中自白伊有改造槍械之詞（見警訊卷第四頁背
      面以下、偵查中第八頁），即有瑕疵，難認與事實相符，自難以違反槍砲彈藥
      刀械管制條例之罪名相繩。此外，復查無其他積極證據足資證明被告確有被訴
      本件公訴意旨所指違反槍砲彈藥刀械管制條例第十一條第一項未經許可製造暨
      其第四項之持有可發射子彈具有殺傷力槍枝之犯行，其關於槍砲彈藥刀械管制
      條例第十一條第一項（及第四項）之犯罪自屬不能證明，揆諸首開說明，自應
      諭知本件被告無罪。
五、原審就被告被訴違反槍砲彈藥刀械管制條例第十一條第一項之製造罪，認與構成
    要件尚有未合，固無不合，惟另認被告成立同條之持有罪，自有未合，被告上訴
    意旨指摘原判決不當，非無理由，自應由本院將原判決關於持有改造玩具手槍及
    執行刑部分撤銷，並另為無罪之諭知。
據上論結，應依刑事訴訟法第三百六十九條第一項前段、第三百六十四條、第三百零
一條第一項，判決如主文。
本案經檢察官洪泰文到庭執行職務。
中    華    民    國      九十一      年      三      月      二十      日
                                  臺灣高等法院臺南分院刑事第三庭
                                      審判長法官  黃    崑    宗
                                            法官  葉    居    正
                                            法官  莊    俊    華
右正本證明與原本無異。
如不服本判決，應於判決送達後十日內向本院提出上訴狀，其未敘述理由者並應於提
出上訴狀後十日內向本院補提理由書（應附繕本)。
                                      法院書記官  廖    明    娟
中    華    民    國      九十一      年      三      月      二十二    日
